【裁判字號】    94,訴,4298
【裁判日期】    950313
【裁判案由】    返還不當得利
【裁判全文】
臺灣臺北地方法院民事判決              94年度訴字第4298號
原      告  乙○○
訴訟代理人  甲○○○
            胡文英律師
被      告  丙○○
訴訟代理人  馬在勤律師
上列當事人間返還不當得利事件，本院於民國95年2月27日言詞
辯論終結，判決如下：
    主  文
原告之訴及假執行之聲請均駁回。
訴訟費用由原告負擔。
    事實及理由
一、程序方面：
（一）原告經合法送達，未於最後一次言詞辯論期日到場，核無
      民事訴訟法第386條所列各款情形，應依被告之聲請，由
      其一造辯論而為判決。
（二）按訴狀送達後，原告不得將原訴變更或追加他訴，但被告
      同意或請求之基礎事實同一者，不在此限。又被告於訴之
      變更或追加無異議，而為本案之言詞辯論者，視為同意變
      更或不加。民事訴訟法第255條第1項第1、2款、第2項分
      別定有明文。本件原告原依不當得利之法律關係，起訴請
      求被告應返還原告原北區交通事業有限公司（下稱北區交
      通事業公司），目前公司名稱為祥賀交通事業有限公司，
      公司執照、營利事業執照、運輸業執照各一枚，含該公司
      所屬祥賀計程車無線電台、電台執照、車裝台193台及拍
      碼盒167個，及自起訴狀送達被告之翌日起至實際返還日
      止，按年息5%計算該公司總價金之利息。並願供擔保，請
      准宣告假執行。嗣於民國94年9月23日，變更依民法第367
      條之規定請求被告履行買賣契約，並聲明：被告應給付原
      告新台幣（下同）2,000,000元暨自起訴狀繕本送達之翌
      日起至清償日止，按年息5%計算之利息。並願供擔保，請
      准宣告假執行。原告上開之變更，雖屬訴訟標的及訴之聲
      明之變更，屬於訴之變更，惟被告對於原告上開之變更無
      異議，而為本案之言詞辯論，且均係本於兩造間買賣關係
      之同一基礎事實，依上開說明，核與首揭規定相符，應予
      准許。
二、原告起訴主張：其與被告於民國92年1月28日簽訂買賣合約
    書（下稱系爭買賣合約），雙方約定由原告將所有北區交通
    事業公司所屬之營業牌照（計程車牌額）4張，含公司執照
    、營利事業執照、運輸業執照，及該公司所屬之北區計程車
    無線電台（含主發射機台1台、天線1支、車裝台300台）以
    總價金新台幣（下同）2,750,000元賣與被告，並於簽約同
    時將上開公司執照及印鑑等交付被告以利其辦理產權移轉，
    且於92年2月26日依約交付上開買賣標的物（車裝台、按鍵
    盒、電話10線）予被告，詎被告於同日交付第1期賣賣價金
    750,000元後，即拒不交付後3期之買賣價金，期間原告曾多
    次催討請求被告給付剩餘價金並為產權之移轉登記，惟被告
    仍置之不理，嗣被告於92年8月11日將北區交通事業公司變
    更登記為祥賀交通事業有限公司，負責人丁○○，並使用北
    區計程車無線電台車裝台，頻率523.3125兆赫，基地台頻率
    506.8125兆赫，開始營業，為此援依民法第367條之規定，
    請求被告給付剩餘價金2,000,000元等語。並聲明：被告應
    給付原告2,000,000元，及自起訴狀繕本送達之翌日起至清
    償日止，按年息5%計算之利息，並願供擔保，請准宣告假執
    行。
三、被告辯以：其於92年1月28日與北區交通事業公司簽立系爭
    買賣合約，由被告向北區交通事業公司購買所屬營業牌照 (
    計程車牌照)4 張，含公司執照、營利事業執照、運輸業執
    照，合計250,000元及所屬北區計程車無線電台 (含主發射
    機台1台、天線1枝、車裝台300台)2,500,000 元。然在被告
    交付750,000元於原告後，原告僅配合辦理交付所屬營業牌
    照(計程車牌照)4 張，含公司執照、營利事業執照、運輸業
    執照 (此部份價金為250,000元)，及北區計程車無線電台車
    裝台193台，另有主發射機台1台、天線1枝、車裝台107台尚
    未交付，而無線電台設備部分，最重要之設備為主機發射台
    ，該發射台攸關所有車裝台之運作，如無該主機發射台，其
    他已交付之車裝台便毫無作用，經被告多次催告北區交通事
    業公司交付該買賣標的物 (主發射機台1台、天線1枝、車裝
    台107台)，均未獲回應。北區交通事業公司之遲延給付已造
    成被告之嚴重損害，被告已交付之750,000元價金，顯已超
    越北區交通事業公司給付之部分。且上述北區交通事業公司
    遲延給付部分，為買賣標的之重要部份，無法與已交付之部
    分分離使用，故於北區交通事業公司未依系爭買賣契約本旨
    交付該買賣標的前，被告自得主張同時履行抗辯。再因北區
    交通事業公司所交付之物不符原契約所約定之品質，應由北
    區交通事業公司負不完全給付遲延之責，被告已以存證信函
    通知原告定期3日內交付遲延貨品，原告未予理會，茲爰以
    本件書狀之送達為解除系爭買賣契約之意思表示。另系爭買
    賣合約書之當事人為被告及北區交通事業公司，原告並非系
    爭買賣契約之當事人，故原告以其名義提出本訴亦無理由等
    語。並聲明：原告之訴及假執行之聲請均駁回，如受不利判
    決願供擔保請准宣告免為假執行。
四、本件兩造不爭執之事實：
（一）被告於92年1月28日簽立系爭買賣合約，購買北區交通事
      業公司之營業牌照 (計程車牌照)4 張，含公司執照、營
      利事業執照、運輸業執照，計250,000元，及北區計程車
      無線電台 (含主發射機台1台、天線1枝、車裝台300台)計
      2500,000元，合計2,750,000元。
（二）上述營業牌照 (計程車牌照)4 張，含公司執照、營利事
      業執照、運輸業執照，及北區計程車無線電台車裝台193
      台已交付與被告。
（三）北區交通事業公司於92年8月11日變更登記為祥賀交通事
      業有限公司，負責人變更登記為丁○○。
（四）被告已交付750,000元買賣價金。
（五）原告尚有107台車裝台無線電、主發射機1台、天線1支、
      拍碼盒133台未交付與被告。
五、本件爭點：
（一）本件原告是否為系爭契約當事人？
（二）被告主張同時履行抗辯是否有理由？
（三）被告依民法第227條規定主張解除契約是否有理由？
      茲分述之如下：
（一）本件原告是否為系爭契約當事人？
  １、原告主張：其與被告於92年1月28日簽訂系爭買賣合約書
      ，雙方約定由原告將所有北區交通事業有限公司所屬之營
      業牌照（計程車牌額）4張，含公司執照、營利事業執照
      、運輸業執照，及該公司所屬之北區計程車無線電台（含
      主發射機台1台、天線1支、車裝台300台）以總價2,750,
      000元賣與被告等語。被告則辯以：其係於92年1 月28日
      與北區交通事業公司簽立系爭買賣合約，原告雖於系爭合
      約書中用印，惟由合約中之文義可知，原告係以北區交通
      事業公司代表人名義所為，顯非系爭買賣契約當事人等語
      。
  ２、經查：依系爭買賣合約所示：「立書人：甲方：北區交通
      事業有限公司，代表人：乙○○。乙方：丙○○」、「甲
      方所有北區交通事業公司有限公司所屬之營業牌照（計程
      車牌額）4張，含公司執照、營利事業執照、運輸業執照
      合計250,000元，及所屬之北區計程車無線電台（含主發
      射機台1台、天線1支、車裝台300台）經雙方協議電台部
      分，以2,500,000元，合計2,750,000讓與乙方」等語，此
      有系爭買賣合約在卷可憑，可知，系爭買賣合約之當事人
      係北區交通事業公司與被告，原告係以北區交通事業公司
      代表人名義與被告簽立系爭買賣合約，而非以其個人名義
      為之甚明，是原告本於系爭買賣合約之法律關係請求被告
      給付如其聲明所示，自有不當。
（二）如上所述，原告並非系爭買賣合約之當事人，自不得本於
      系爭買賣合約之法律關係請求被告給付如其聲明所示，是
      本院自無再就本件其餘之爭點（即被告主張同時履行抗辯
      是否有理由？及被告依民法第227條規定主張解除契約是
      否有理由？）再加以論述之必要，併此敘明。
六、綜上所述，原告依民法第367條之規定，請求被告給付其2,0
    00,000元，及自起訴狀繕本送達之翌日起至清償日止，按年
    息5%計算之利息，為無理由，應予駁回。原告既受敗訴判決
    ，其假執行之聲請即失所依據，應併予駁回。
七、本件事證已臻明確，兩造其餘之攻擊、防禦方法，核與判決
    結果不生影響，爰毋庸一一論述，併此敘明。
八、據上論結，本件原告之訴為無理由，爰依民事訴訟法第385
    條第1項前段、第78條，判決如主文。
中    華    民    國    95    年    3    月    13    日
                  民事第四庭    法  官  陳邦豪
以上正本係照原本作成。
如對本判決上訴，須於判決送達後二十日之不變期間內，向本院
提出上訴狀。
中    華    民    國    95    年    3    月    13    日
                                書記官  薛德芬


司法院資訊處製作；財團法人民間司法改革基金會備份。
